【裁判字號】    88,易,2409
【裁判日期】    890315
【裁判案由】    詐欺
【裁判全文】
臺灣桃園地方法院刑事判決                        八十八年度易字第二四九號
    公  訴  人  臺灣桃園地方法院檢察署檢察官
    被      告  甲○○
右列被告因侵占等案件，經檢察官提起公訴（八十八年度偵緝字第三四九號），本院
判決如左：
        主  文
甲○○意圖為自己不法之所有，以詐術使人將本人之物交付，處有期徒刑肆月。
被訴常業侵占部分免訴。
        事  實
一、甲○○係位在桃園縣八德市○○路一０七號「慶達汽車股份有限公司」（以下簡
    稱慶達公司）之汽車銷售業務員，竟意圖為自己不法之所有，於八十六年十一月
    四日，向游玉菁佯稱慶達公司所出售之馬自達ＣＡＰＥＬＬＡ豪華型自用小客車
    ，總價為新台幣（下同）八十二萬元，並使游玉菁簽立購車訂單，致使游女陷於
    錯誤，乃依約支付車款，然甲○○卻於同年十一月十一日，在慶達公司「更改訂
    單報告書」上虛偽填寫游玉菁欲改購買七十四萬七千元等級之自用小客車，並呈
    請其主管長官核准而行使該虛偽之「更改訂單報告書」，足以生損害於游玉菁本
    人，慶達公司並因此僅交付七十四萬七千元等級之自小客車予游玉菁。
二、案經游玉菁訴請臺灣桃園地方法院檢察署檢察官偵查起訴。
        理  由
甲、有罪部分：
一、訊據被告甲○○固坦承未經告訴人游玉菁之同意即擅自填寫「更改訂單報告書」
    ，並在其上虛偽填寫游玉菁欲改購買七十四萬七千元等級之自用小客車之事實，
    惟矢口否認有何詐欺意圖，辯稱：伊雖將被害人所購車輛從八十二萬元等級改為
    七十四萬七千元等級，然此係因為慶達公司當時缺八十二萬元等級之汽車所致，
    伊在交車前有幫告訴人增加汽車配備如皮椅、鋁合金鋼圈、天窗等，伊並無從中
    獲取利益云云。惟查：被告係汽車銷售員，其僅得依據客戶之購買意願代為向其
    所服務之慶達公司據實為要約行為，即使慶達公司果真缺貨，其在法律上亦負有
    誠實告知買受人即告訴人之義務，被告未誠實告知告訴人，亦未告知屬出賣人之
    慶達公司，即擅自製作「更改訂單報告書」，將告訴人所欲購買之車款降級，被
    告再將次級車自行添加配備交付於告訴人，告訴人因此陷於錯誤，乃支付原車款
    ，此即為詐欺無疑。另被告辯稱其為告訴人自行添加之配備等於告訴人所購買之
    車款，其無賺取中間價差云云，然查汽車之配備是否原裝或事後自行添加，本即
    影響該車之客觀價值，身為消費者之告訴人本有權在被充分告知之情況下，本諸
    自由意願，衡量頭等車與事後添加配備之次級車之間之「貶值」問題，再決定是
    否仍願以頭等車之車價以購買事後添加配備之次級車（此由「客觀價額之貶值」
    已為民事上損害賠償之熱門課題，即可知之），被告未充分告知告訴人即擅自製
    作「更改訂單報告書」，將告訴人所欲購買之車款降級並自行添加配備，即屬剝
    奪告訴人身為消費者之上開權利，其因此使告訴人陷於錯誤而以頭等車之車價以
    購買事後添加配備之次級車，由此觀之，被告之行為自屬詐欺。此外，復有慶達
    公司馬自達汽車專用訂單、更改訂單報告書、銷售資料記錄卡、和解書各一紙、
    本票三紙附卷可稽，被告所辯要屬卸責之詞，本件事證明確，被告犯行洵堪認定
    。
二、核被告所為，係犯刑法第三百三十九條第一項之詐欺取財罪、刑法第二百十六條
    、第二百十五條之行使業務登載不實文書罪。被告所犯上開二罪間，具有方法結
    果之牽連關係，為牽連犯，應依刑法第五十五條之規定，從較重之詐欺取財罪處
    斷；公訴人雖未及起訴被告所犯之行使業務登載不實文書罪行，然既與已起訴部
    分具有牽連犯裁判上一罪之關係，自在本院得一併審理之範圍內。爰審酌被告雖
    交付告訴人次級車，然已自行添加配備、被告之詐欺所得無多、其犯罪手段、犯
    後態度、尚未與告訴人和解、尚未補償告訴人之損失等一切情狀，量處如主文所
    示之刑。
乙、免訴部分：
一、公訴意旨略以：被告甲○○於八十六年間在慶達公司擔任業務員一職，負責慶達
    公司汽車銷售之工作，竟意圖為自己不法之所有，於八十六年十一月間，乘出售
    慶達公司之馬自達ＣＡＰＥＬＬＡ自用小客車予游玉菁之機會，將替游玉菁辦理
    汽車保險而從游玉菁處所收取之六萬七千八百九十元佔為己有，而未向保險公司
    辦理汽車保險，因認被告另涉犯刑法三百三十五條第一項侵占罪嫌云云。
二、按犯罪事實應依證據認定之，無證據不得推定其犯罪事實，刑事訴訟法第一百五
    十四條定有明文。又認定不利於被告之事實，須依積極證據，苟積極證據不足為
    不利於被告事實之認定時，即應為有利於被告之認定，更不必有何有利之證據，
    最高法院三十年上字第八一六號著有判例可資參照。又案件若曾經判決確定者，
    應諭知免訴之判決；此項一事不再理之原則，關於實質上一罪或裁判上一罪，其
    一部事實已經判決確定者，對於構成一罪之其他部分，亦均應適用，此為刑事訴
    訟法第三百零二條第一款所明定，並迭經最高法院以三二上字第二五七八號、四
    七台非四二號、四九台非二０號、六０台非七七號著成判例可稽。
三、經查：被告係在處理汽車銷售業務時，收受告訴人游玉菁之代為委辦汽車保險之
    款項，其若果係加以侵吞，則自係犯業務侵占罪，公訴人認其僅涉犯普通侵占罪
    ，尚有未洽。再查，被告曾於八十六年十二月一日、八十六年十二月二日、八十
    七年一月廿六日、八十七年二月九日因業務上之關係，而侵占客戶林照恭所交付
    之車款，因而為本院於八十七年十二月廿九日以八十七年度壢簡字第五一九號判
    處有期徒刑七月，緩刑二年確定，該判決並已於八十八年三月十一日確定，此有
    該號判決、臺灣桃園地方法院檢察署刑案資料查註紀錄表一紙在卷可稽，並經本
    院調閱八十八年度執他字第一三六六號全卷屬實，被告於本件之犯行即八十六年
    十一月間侵吞告訴人汽車保險費之犯行，與前開確定判決所認定之犯行，顯係犯
    罪時間緊接而所犯又係構成要件相同之罪名，而屬連續犯之裁判上一罪，則依首
  開說明，本件自應依刑事訴訟法第三百零二條第一款之規定，諭知免訴之判決。
據上論斷，應依刑事訴訟法第二百九十九條第一項前段、第三百零二條第一款，刑法
第三百三十九條第一項、第二百十六條、第二百十五條，罰金罰鍰提高標準條例第一
條前段，判決如主文。
本案經檢察官洪景明到庭執行職務
中      華      民      國      八十九    年    三      月      十五    日
                                臺灣桃園地方法院刑事第一庭
                                      法  官    曾  雨  明
右正本證明與原本無異。
如不服本判決，應於判決送達後十日內向本院提出上訴狀( 應附繕本 )，上訴於
臺灣高等法院。
                                      書記官    戴  育  萍
中        華        民        國   八十九   年    三    月    二十二    日
附論罪科刑依據之法條：
刑法第三百三十九條第一項
意圖為自己或第三人不法之所有，以詐術使人將本人或第三人之物交付者，處五年以
下有期徒刑、拘役或科或併科一千元（已提高十倍為一萬元）以下罰金。
刑法第二百十六條
行使第二百十條至第二百十五條之文書者，依偽造、變造文書或登載不實事項或使登
載不實事項之規定處斷。
刑法第二百十五條
從事業務之人，明知為不實之事項，而登載於其業務上作成之文書，足以生損害於公
眾或他人者，處三年以下有期徒刑、拘役或五百元以下罰金。


司法院資訊處製作；財團法人民間司法改革基金會備份。
